【裁判字號】    98,訴,1068
【裁判日期】    981125
【裁判案由】    毒品危害防制條例
【裁判全文】
臺灣基隆地方法院刑事判決              98年度訴字第1068號
公  訴  人  臺灣基隆地方法院檢察署檢察官
被      告  甲○○
上列被告因毒品危害防制條例案件，經檢察官提起公訴（98年度
毒偵字第1728號），並經本院合議庭裁定由受命法官獨任進行簡
式審判程序，判決如下：
    主  文
甲○○施用第一級毒品，累犯，處有期徒刑捌月。扣案之第一級
毒品海洛因壹包(驗餘淨重零點零伍陸肆公克)，併同無從與之完
全析離之分裝袋壹只，均沒收銷燬；注射針筒壹支沒收。
    事  實
一、甲○○前因初犯施用毒品案件，經觀察、勒戒後，認有繼續
    施用毒品之傾向，經法院裁定入所戒治，俟民國89年3月18
    日始完成其毒癮戒斷療程而經釋放出所，並由臺灣基隆地方
    法院檢察署檢察官於89年4月11日，以89年度戒毒偵字第31
    號為不起訴處分確定。又二犯施用毒品案件，經臺灣基隆地
    方法院裁定入所戒治，於90年6月19日停止戒治並付保護管
    束，90年8月28日保護管束期滿未經撤銷，而完成其本次毒
    癮戒斷療程，並由臺灣基隆地方法院檢察署檢察官提起公訴
    ，經本院於89年12月14日，以89年度訴字第565號判決有期
    徒刑10月、8月，應執行有期徒刑1年4月確定；復三犯施用
    毒品案件，經法院裁定入所戒治（俟92年1月23日始因完成
    其毒癮戒斷療程而經釋放出所），並由臺灣基隆地方法院檢
    察署檢察官提起公訴，經本院於91年1月18日，以90年度訴
    字第716號判決有期徒刑10月確定。嗣其前開2案刑期接續，
    於90年9月14日入監執行，93年10月12日縮刑期滿執行完畢
    ；另四犯施用毒品案件，經本院以95年度訴字第456號判處
    有期徒刑10月，復經臺灣高等法院以95年度上訴字第3124號
    駁回上訴確定，再五犯施用毒品案件，經本院以96年度訴字
    第77號判處有期徒刑10月確定；又其因竊盜、搶奪等案件，
    經本院以96年度訴字157號判處有期徒刑3年2月確定，前揭3
    案，嗣經本院以96年度聲減字第604號裁定，經減刑後定應
    執行有期徒刑2年4月確定，於96年1月15日入監，嗣於97年
    12月16日假釋出監，所餘刑期付保護管束，期滿未經撤銷，
    於98年2月14日，以已執行完畢論(構成累犯)。
二、詎甲○○不知警惕，復基於同時施用第一級毒品海洛因及第
    二級毒品甲基安非他命之犯意，於98年9月24日晚上10時許
    ，在基隆市○○區○○路法國公墓附近的海濱公園，將海洛
    因及甲基安非他命混合摻水，以置入針筒注射於身體之方式
    ，同時施用海洛因及甲基安非他命1次 (起訴書誤載：甲○
    ○，另基於施用第二級毒品甲基安非他命之犯意，於98年9
    月25日11時5分許為警採尿時往前回溯96小時內之某時，在
    不詳地點，以不詳方式，施用第二級毒品甲基安非他命1次
    ，此部分業據蒞庭檢察官當庭更正）。嗣於98年9月25日10
    時10分許，因形跡可疑，為警在基隆市○○區○○路93巷口
    盤檢而查獲，並扣得第一級毒品海洛因1包（驗餘淨重0.
    0564公克）、注射針筒1支，復經警採尿送驗後，結果呈
    嗎啡、可待因及甲基安非他命陽性反應，始悉上情。
三、案經基隆市警察局第一分局報請臺灣基隆地方法院檢察署檢
    察官偵查起訴。
    理  由
一、被告甲○○所犯為死刑、無期徒刑、最輕本刑3年以上有期
    徒刑以外之罪，亦非屬高等法院管轄之第一審案件，其於準
    備程序進行中，先就被訴事實為有罪之陳述，經告知簡式審
    判程序之旨，並聽取檢察官、被告之意見後，本院合議庭依
    刑事訴訟法第273條之1第1項裁定進行簡式審判程序，是本
    案之證據調查，依同法第273條之2規定，不受同法第15 9條
    第1項、第161條之2、第161條之3、第163條之1，及第164條
    至第170條所規定證據能力認定及調查方式之限制，合先敘
    明。
二、按92年7 月9 日修正公布、93年1 月9 日施行之毒品危害防
    制條例第20條、第23條將施用毒品之刑事處遇程序，區分為
    「初犯」及「5 年內再犯」、「5 年後再犯」；依其立法理
    由之說明：「初犯」，經觀察、勒戒或強制戒治後，應為不
    起訴處分或不付審理之裁定，經觀察、勒戒或強制戒治執行
    完畢釋放後，「5 年內再犯」者，因其再犯率甚高，原實施
    之觀察、勒戒及強制戒治既已無法收其實效，爰依法追訴或
    裁定交付審理，至於經觀察、勒戒或強制戒治執行完畢釋放
    後，「5 年後再犯」者，前所實施之觀察、勒戒或強制戒治
    已足以遮斷其施用毒品之毒癮，為期自新及協助其斷除毒癮
    ，仍適用「初犯」規定，先經觀察、勒戒或強制戒治之程序
    。從而依修正後之規定，僅限於「初犯」及「5 年後再犯」
    2 種情形，始應先經觀察、勒戒或強制戒治程序；倘被告於
    5 年內已再犯，經依法追訴處罰，縱其第3 次（或第3 次以
    上）再度施用毒品之時間，在初犯經觀察、勒戒或強制戒治
    執行完畢釋放5 年以後，已不合於「5 年後再犯」之規定，
    且因已於「5 年內再犯」，顯見其再犯率甚高，原實施觀察
    、勒戒或強制戒治，已無法收其實效，即應依該條例第10條
    處罰（最高法院95年5 月9 日95年度第7 次刑事庭會議決議
    及97年9 月9 日97年度第5 次刑事庭會議決議意旨參照）。
    查被告前因施用毒品而經觀察、勒戒、強制戒治及起訴判處
    罪刑暨執行完畢之詳情（詳如事實欄一所載），有臺灣基隆
    地方法院檢察署刑案資料查註紀錄表及臺灣高等法院被告前
    案紀錄表在卷足參，堪認被告之再犯率甚高，原實施之觀察
    、勒戒或強制戒治已無法收其實效，當無再施以觀察、勒戒
    或強制戒治之必要，揆諸首揭說明，本案被告施用毒品之犯
    行雖係在第1 次觀察、勒戒執行完畢釋放5 年後所為，仍不
    得依毒品危害防制條例第20條第3 項規定施以觀察、勒戒及
    強制戒治之處遇，而應由檢察官依法追訴，是本件起訴程序
    並無違誤。
三、上揭犯罪事實，業據被告於本院準備程序及審理程序中自白
    不諱，且其尿液經送驗結果，確呈嗎啡及甲基安非他命陽性
    反應，有基隆市警察局第一分局偵辦毒品案件尿液檢體對照
    表、臺灣尖端先進生技醫藥股份有限公司濫用藥物檢驗報告
    書、交通部民用航空局航空醫中心毒品鑑定書、基隆市警察
    局第一分局警備隊查獲毒品危害防制條例毒品初步鑑驗報告
    單各1份、照片2張附卷足憑，並有第一級毒品海洛因1包、
    注射針筒1支扣案可佐。而毒品施用後於尿液、血液中可檢
    出之最大時限，與施用劑量、施用頻率、施用方法、施用者
    飲水量多寡、個人體質、代謝情況、檢體收集時間點及所用
    檢測方法之靈敏度等因素有關，因個案而異，一般於尿液中
    可檢出之最大時限，海洛因為2至4天，甲基安非他命為1至5
    天，此有行政院衛生署管制藥品管理局92年7月23日管檢字
    第0920005609號函釋可查，足徵被告之任意性自白確與事實
    相符。綜上所述，本件事證明確，被告犯行堪以認定。
四、查海洛因及甲基安非他命分別係屬毒品危害防制條例第2 條
    第2 項第1 、2 款所列之第一、二級毒品，故核被告所為，
    係犯毒品危害防制條例第10條第1 項之施用第一級毒品罪及
    同條第2 項之施用第二級毒品罪。被告施用前持有海洛因及
    甲基安非他命之低度行為，應分別為施用之高度行為所吸收
    ，均不另論罪。被告係以將海洛因及甲基安非他命混合摻水
    置入針筒注射於身體之方式，同時施用海洛因及甲基安非他
    命1 次，顯係以一施用行為同時觸犯構成要件不同之罪名，
    為想像競合犯，應依刑法第55條規定，從較重之施用第一級
    毒品罪處斷。又被告有如事實欄所載之有期徒刑執行情形，
    有臺灣高等法院被告前案紀錄表足參，其於受有期徒刑執行
    完畢後5年內，故意再犯本件有期徒刑以上之罪，為累犯，
    應依刑法第47條第1項規定加重其刑。爰審酌被告前有施用
    毒品之前科，仍不知戒除毒品惡習而續為施用毒品，惡性非
    輕，其迭經觀察、勒戒、強制戒治及有期徒刑之處遇措施後
    ，猶未能深切體認施用毒品對於自身健康之危害，足認其毒
    癮甚深，而有施以相當時期監禁處遇之必要，惟審酌所犯施
    用毒品之犯罪係戕害自身健康之行為，於他人尚不致造成損
    害及被告事後坦承犯行之態度等一切情狀，量處如主文所示
    之刑，以資警惕。
五、扣案之白粉1包 (驗餘淨重0.0564公克)，核屬毒品危害防制
    條例所明定列管之第一級毒品海洛因，此有基隆市警察局第
    一分局警備隊查獲涉嫌毒品危害防制條例毒品初步鑑驗報告
    單1紙在卷可稽，併同無從與之完全析離之分裝袋1只，均應
    依毒品危害防制條例第18條第1項前段規定，宣告沒收併銷
    燬之。至注射針筒1支，係被告所有預備供其再次施用第
    一、二級毒品罪所用之物，業據被告供明在卷，爰依刑法第
    38 條第1項第2款規定宣告沒收。
據上論斷，應依刑事訴訟法第273條之1第1項、第299條第1項前
段，毒品危害防制條例第10條第1項、第2項，第18條第1項前段
，刑法第11條、第55條、第47條第1項、第38條第1項第2款，判
決如主文。
本案經檢察官乙○○到庭執行職務。
中    華    民    國    98    年    11    月    25    日
                  刑事第四庭 法  官  何怡穎
以上正本證明與原本無異。
如不服本判決應於收受送達後10日內向本院提出上訴書狀，並應
敘述具體理由；其未敘述上訴理由者，應於上訴期間屆滿後20日
內向本院補提理由書(均須按他造當事人之人數附繕本)「切勿逕
送上級法院」。
中    華    民    國    98    年    11    月    25    日
                             書記官  鄭梅君
附錄本案論罪科刑法條：
毒品危害防制條例第10條
施用第一級毒品者，處 6 月以上 5 年以下有期徒刑。
施用第二級毒品者，處 3 年以下有期徒刑。


司法院資訊處製作；財團法人民間司法改革基金會備份。
